【裁判字號】    99,台上,3054
【裁判日期】    990520
【裁判案由】    違反毒品危害防制條例
【裁判全文】
最高法院刑事判決            九十九年度台上字第三０五四號
上  訴  人  台灣高等法院檢察署檢察官
上  訴  人
即  被  告  乙○○
            甲○○
上 列一 人
選任辯護人  蕭維德律師
上  訴  人
即  被  告  丙○○  男民國○○年○○月○○日生
                    身分證統一編號：Ｚ000000000
                    住台灣省台北縣泰山鄉○○路○段116巷2
                    弄36號
上列上訴人等因被告等違反毒品危害防制條例案件，不服台灣高
等法院中華民國九十九年二月二十四日第二審判決（九十七年度
上訴字第四一七四號，起訴案號：台灣台北地方法院檢察署九十
四年度偵字第二四００一號），提起上訴，本院判決如下：
    主  文
上訴駁回。
    理  由
壹、甲○○、丙○○上訴及檢察官對乙○○上訴部分：
按刑事訴訟法第三百七十七條規定，上訴於第三審法院，非以判
決違背法令為理由，不得為之。是提起第三審上訴，應以原判決
違背法令為理由，係屬法定要件。如果上訴理由書狀並未依據卷
內訴訟資料，具體指摘原判決不適用何種法則或如何適用不當，
或所指摘原判決違法情事，顯與法律規定得為第三審上訴理由之
違法情形，不相適合時，均應認其上訴為違背法律上之程式，予
以駁回。本件原審審理結果，認為上訴人即被告甲○○、丙○○
製造第二級毒品甲基安非他命，上訴人即被告乙○○與甲○○共
同持有甲基安非他命等犯行明確，因而撤銷第一審關於其三人部
分之判決，改判論處甲○○、丙○○共同製造第二級毒品罪刑（
甲○○累犯，主刑部分各處有期徒刑十五年、八年），及論處乙
○○共同持有第二級毒品，逾一定數量罪刑（主刑處有期徒刑二
年四月），已詳其調查、取捨證據之結果及憑以認定犯罪事實
之心證理由，並就其三人否認犯行之供詞及所辯各語認非可採，
予以論述。就公訴意旨略以：乙○○另與甲○○、丙○○共同製
造甲基安非他命，且對外聯繫下盤買家宋師宇、陳哲銘等人至台
北市○○○路○段九十五號六樓六福帝苑酒店等地購買甲基安非
他命等情，因認乙○○涉犯製造、販賣第二級毒品罪嫌部分，則
說明經審理結果，認為不能證明乙○○有此部分犯行，惟因與論
罪之持有毒品部分有實質上一罪關係，爰不另為諭知無罪之理由
。經查：(一)、關於甲○○、丙○○上訴部分：按甲基安非他命為
毒品危害防制條例第二條第二項第二款所定之第二級毒品，其製
程分為氯化、氫化及鹽析等三階段，係以鹽酸麻黃素為原料，先
經鹵化反應程序製成氯化麻黃素，再經氫化反應程序而產生含有
甲基安非他命成分之滷水（液態甲基安非他命），最後經純化結
晶步驟，將生成之結晶物脫水風乾，而得高純度之固態甲基安非
他命。故就製造過程而言，氫化反應程序所產生之滷水，已含有
甲基安非他命成分，即屬化學反應之製成品，其製造毒品應已既
遂。本件在甲○○承租之台北縣五股鄉○○路九十一之四號房屋
（下稱登林路處所）及其經營之六福帝苑酒店與台北市○○○路
○段九十五號三樓房屋等處所查獲如原判決附表（下稱附表）一
之物品，經送憲兵司令部刑事鑑驗中心、法務部調查局鑑驗結果
，認含有第二級毒品甲基安非他命、甲基麻黃素、氯化麻黃素、
硫酸鋇、氫氧化鈉、氯化鈉、醋酸鈉、乙醚、亞硫醯二氯、甲醇
、丙酮等製造甲基安非他命之原料與半成品，復有製造器具及甲
基安非他命成品等扣案。鑑定人即憲兵司令部刑事鑑驗中心主任
柳如宗雖證稱：登林路處所不適宜製造甲基安非他命等語，然其
亦證述：製毒者為逃避查緝，目前已有分階段製造之趨勢等情。
參酌在甲○○使用之小貨車上亦查獲附表一編號34-1至37-1等可
供製造甲基安非他命之物品，及在附表一所示處所查扣之器具、
甲基安非他命成品、半成品與原料，暨甲○○與丙○○於民國九
十四年十月一日之通訊監察譯文，丙○○表示「材料都準備好了
」，甲○○即說要燒一燒，丙○○說有跟他講，甲○○隨即表示
「東西有做，你順便過去，叫他今天弄好……去作二桶」等語。
顯然甲○○另有其他製造甲基安非他命之處所，且係在不同地點
為不同階段之製造行為。而丙○○受僱於甲○○，並在登林路處
所被查獲，原判決據此並審酌其與甲○○間上開通訊監察譯文所
載之對話內容與案內其他證據，憑為認定丙○○與甲○○就本件
製造毒品互有犯意聯絡與行為分擔及甲○○係另行起意再犯本案
等由，復已論述明白，俱有卷存證據資料可資覆按，悉無其二人
上訴意旨所指應調查之證據未予調查、判決理由不備或矛盾之違
法情形。又原判決本於證據取捨之裁量行使，對於證人梁景山、
洪茂遠、余清南等人所為係迴護丙○○之說詞，如何不足採取，
並已論指駁甚詳，要無丙○○上訴意旨所指對其有利之證據不
採而未說明不予採納之理由欠備可言。本件扣案物有甲基安非他
命成品及半成品，而氫化反應程序所產生之滷水，已含有甲基安
非他命成分，即屬製造既遂。原判決因而論處甲○○、丙○○製
造第二級毒品既遂罪刑，核無不合，亦無丙○○上訴意旨所稱之
理由矛盾。刑事訴訟法第二百八十七條之二規定，係指於就被告
本人之案件採用共同被告之陳述作為被告犯罪事實之判斷依據時
，為保障被告對該具證人適格之共同被告之反對詰問權，始有應
依人證之法定程序，使令該共同被告以證人身分具結陳述，並接
受被告之詰問以辯明其證詞虛實之必要。如於被告本人之案件並
未採取共同被告之陳述資為不利之證據，即使法院對於該共同被
告未依上開規定準用有關人證之調查證據程序，使之立於證人之
地位而為陳述，自亦難遽指有何不當剝奪被告詰問權之違法。本
件原判決既未採取甲○○之陳述作為丙○○犯罪事實之判斷依據
，雖第一審及原審均未使甲○○立於證人地位而為陳述，依上說
明，尚與丙○○上訴意旨所指不當剝奪其詰問權之情形有別。甲
○○、丙○○其他上訴意旨，經核係置原判決所為明白論斷於不
顧，仍持已為原判決指駁之陳詞再事爭辯，或對於事實審法院取
捨證據與自由判斷證據證明力之職權行使，徒以自己之說詞，任
意指為違法，或單純為事實上枝節性之爭辯，要與法律規定得為
第三審上訴理由之違法情形，不相適合。其二人之上訴違背法律
上之程式，俱應予駁回。(二)、就檢察官對乙○○上訴部分：本件
扣案如附表一之甲基安非他命，係在甲○○所經營之六福帝苑酒
店及其實際使用之台北市○○○路○段九十五號三樓，暨乙○○
租住之台北市○○街二十七號等處所查獲，而甲○○係該酒店負
責人，乙○○外號「田媽」，任職於該酒店，地位僅次於甲○○
，並曾與甲○○同居於安東街上址育有兒女。原判決因而認定乙
○○與甲○○對於上開查獲之毒品皆具有事實上之管領力而共同
持有，並無不合。檢察官上訴意旨謂乙○○係受寄藏匿，自無足
取。又檢察官對於起訴之犯罪事實，應負提出證據及說服之實質
舉證責任。倘其所提出之證據，不足為被告有罪之積極證明，或
其闡明之證明方法，無從說服法官以形成被告有罪之心證，基於
無罪推定之原則，自應為被告有利之判決。原判決已明依甲○
○、丙○○、邱生福（已判決無罪確定）等人之供證，悉無有關
乙○○參與製造甲基安非他命之陳述，而扣案之製造毒品工具，
亦乏積極證據可資憑認與乙○○有關，至附表二所示甲○○與乙
○○在九十四年三月一日之通訊監察譯文，依其內容亦無從判斷
與製造毒品有關，且距本案犯罪時間九十四年八、九月間至同年
十二月十三日被查獲，已間隔半年以上，期間甲○○因另案於同
年四月十五日被羈押，五月十七日始具保停止羈押出所，自無從
遽為乙○○參與本件製造毒品之不利認定。依證人即六福帝苑酒
店少爺宋師宇、黃士峰、陳哲銘等人之證詞，及附表四甲○○與
乙○○間之通訊監察譯文，亦均無法認定乙○○與甲○○、丙○
○等人有販賣甲基安他命予宋師宇、陳哲銘等理由綦詳，經核亦
無不合。檢察官並未提出其他適合於證明乙○○犯罪事實之積極
證據，並闡明其證據方法與待證事實之關係（檢察官對甲○○、
丙○○此部分未據上訴）。原審對於卷內訴訟資料，復已逐一剖
析，參互審酌，仍無從獲得有罪之心證，因而為有利乙○○之認
定，於法洵無違誤。上訴意旨所指，或係徒憑臆測之詞，或係就
原審取捨證據職權之適法行使，及判決內已明白論斷之事項，專
憑己見為不同之評價，執以指摘原判決違法，與法律規定得為第
三審上訴理由之違法情形，不相適合。應認檢察官此部分之上訴
違背法律上之程式，予以駁回。
貳、乙○○上訴部分：
按刑事訴訟法第三百七十六條所列各罪之案件，經第二審判決者
，不得上訴於第三審法院，為該法條所明定。本件上訴人即被告
乙○○因違反毒品危害防制條例案件，原審係依修正前該條例第
十一條第四項之持有第二級毒品，逾一定數量論處罪刑，核屬刑
事訴訟法第三百七十六條第一款之案件。依首開說明，既經第二
審判決，自不得上訴於第三審法院，上訴人猶提起上訴，顯為法
所不許，應予駁回。
據上論結，應依刑事訴訟法第三百九十五條前段，判決如主文。
中    華    民    國  九十九  年    五    月   二十   日
                      最高法院刑事第十三庭
                          審判長法官  賴  忠  星
                                法官  呂  丹  玉
                                法官  吳      燦
                                法官  蔡  名  曜
                                法官  葉  麗  霞
本件正本證明與原本無異
                                      書  記  官
中    華    民    國  九十九  年    五    月  二十四  日
                                                      K

司法院資訊處製作；財團法人民間司法改革基金會備份。
